【裁判字號】    99,交聲,1579
【裁判日期】    991203
【裁判案由】    違反道路交通管理處罰條例聲明異議
【裁判全文】
臺灣臺北地方法院交通事件裁定        99年度交聲字第1579號
原處分機關  臺北市交通事件裁決所
受處分人    吳晉昌
上列異議人即受處分人因違反道路交通管理處罰條例案件，對於
臺北市交通事件裁決所於中華民國99年10月5 日所為之處分（原
處分案號：北市裁罰字第裁22-1AF493654號），聲明異議，本院
裁定如下：
    主  文
原處分撤銷。
吳晉昌汽車駕駛人停車時，在禁止臨時停車處所停車，處罰鍰新
臺幣陸佰元。
    理  由
一、按汽車駕駛人停車時，在禁止臨時停車處所停車，處新臺幣
    （下同）600元以上1,200元以下罰鍰，道路交通管理處罰條
    例第56條第1項第1款定有明文。而道路交通管理處罰條例所
    稱之「汽車」，依道路交通管理處罰條例第3條第8款規定，
    係指在道路上以原動機行駛之汽車，包括「機器腳踏車」在
    內。
二、本件異議人即受處分人吳晉昌於民國99年8 月12日上午10時
    28分許，將其所有車牌號碼BET-331 號重型機車，停放在原
    劃設有機車停車格但嗣後已塗銷之臺北市○○○路○段301號
    週邊之人行道上，經臺北市停車管理工程處之交通助理員以
    異議人有違反道路交通管理處罰條例第56條第1項第4款規定
    之行為，而逕行掣單舉發，嗣異議人於舉發通知單上所載應
    到案日期前即99年8 月31日向臺北市交通事件裁決所即原處
    分機關提出申訴，經原處分機關綜合舉發單位查復結果及調
    查相關資料後，仍認異議人有「在設有禁止停車標誌之處所
    停車」之違規行為，而依前揭道路交通管理處罰條例第56條
    第1 項第4 款規定，於99年10月5 日裁處異議人罰鍰新臺幣
    600 元，異議人不服，於受裁罰當日即未逾越法定20日期限
    內聲明異議。
三、聲明異議意旨略以：依舉發照片所示，異議人停車處係在基
    泰建設公司整地牆面架設花卉前劃設之停車格，其前面劃設
    的是藍線，與禁止標誌前面劃設的是紅線其旁邊種植的花卉
    亦不同種類，該禁止標誌係在中國信託銀行角邊，與停車處
    為不同地點，兩處相距兩條巷子之距離，舉發單位以他處禁
    止標誌之照片來剪貼顯示異議人不法並加以告發，有違事實
    ，爰請求撤銷原處分等語。
四、經查：
（一）查異議人吳晉昌於上開時間，將其所有之上開車號BET-33
      1 號重型機車停放在臺北市○○○路○ 段301 號週邊人行
      道上等情，為異議人所不爭執，並有臺北市政府交通局舉
      發違反道路交通管理事件通知單1 紙附卷可稽，堪認異議
      人係在上開人行道上停車一事屬實。
（二）按橋樑、隧道、圓環、障礙物對面、鐵路平交道、人行道
      、行人穿越道、快車道等處，不得臨時停車，且禁止臨時
      停車處所不得停車，道路交通安全規則第111 條第1 項第
      1 款、第112 條第1 款，分別定有明文。查本件異議人停
      放車輛之處所即臺北市大安區○○○路○ 段301 號週邊人
      行道，係屬實施機車退出騎樓、人行道之管制路段範圍，
      即為禁止臨時停車之處所，且為使車輛駕駛人能充分瞭解
      辨識，主管機關並於鄰近異議人停車處之臺北市○○○路
      ○ 段283 巷口設置「騎樓、人行道禁止停車（機慢車停放
      區除外）」之禁制標誌，此有臺北市停車管理工程處99年
      9 月3 日北市停管字第09935887700 號、99年11月4 日北
      市停管字第09937264700 號函文2 份及檢附異議人停車處
      位置、禁停標誌設施示意圖及現場照片（含原採證照片）
      5 幀附卷可參，並依卷附舉發採證照片所示，復可知於異
      議人停放上開重型機車時，該停車處原繪製之白色機車停
      車格線，已遭主管機關塗銷，即該地已非機慢車停放區之
      事實。又查臺北市推動機車退出騎樓、人行道等管制範圍
      之措施已行之多時，目的乃在於改善人行道及騎樓停放機
      車，影響行人通行順暢之情形，並藉以維護行人用路權益
      與停車秩序，異議人既為車輛駕駛人，對此機車退出人行
      道之管制措施自不得諉為不知。此外，上開禁止停車標誌
      ，其設置之目的僅在於提醒汽車駕駛人禁止在騎樓、人行
      道上停放車輛，具有警示之告知效果，縱使異議人停放上
      開重型機車之人行道上，並未設置有該禁止停車標誌，但
      該地原設置之機車停放區遭塗銷後，即屬未設置機慢車停
      放區○○○道，是依前揭道路交通安全規則第111 條第1
      項第1 款、第112 條第1 款規定，異議人本亦不得將車輛
      停放在上開未設有機慢車停放區○○○道上。另異議人辯
      稱：舉發照片中設置之禁止停車標誌與停車地點不同乙節
      ，經本院詳細審閱舉發採證照片及臺北市停車管理工程處
      函覆之禁停標誌設施示意圖、現場照片，得以確認異議人
      停車處（臺北市○○○路○ 段301 號週邊）與鄰近之禁止
      停車標誌設置處即臺北市○○○路○ 段283 巷口，兩處乃
      為不同地點，而應認異議人就此部分所辯屬實，故原處分
      機關以異議人在設有禁止停車標誌處所停車之違規行為為
      由，對異議人進行裁罰，實有不當之處。惟異議人在禁止
      臨時停車之人行道上停放上開重型機車之行為，亦仍屬違
      規行為。此外，如前所述，異議人於停放上開重型機車時
      ，該停車處原繪製之白色機車停車格線，確已遭主管機關
      塗銷，是基於一般常情推論，異議人理當知悉該處已不得
      再行停放機車，是異議人主觀上確實具有違規之故意。從
      而，異議人有在禁止臨時停車處所停車之違規行為，堪以
      認定，應依法裁處。
五、綜上所述，異議人確有於上開時、地在禁止臨時停車處所停
    車之違規行為，惟原處分機關以異議人在設有禁止停車標誌
    處所停車為由，依首揭道路交通管理處罰條例第56條第1 項
    第4 款規定，裁處異議人罰鍰600 元，實有上開不當之處，
    則異議人以上開理由爭執原處分不當，請求予以撤銷，雖非
    無理由，然異議人亦有在禁止臨時停車處所停車之違規行為
    ，已如前述，且原處分更有如上揭違法之處，故自應由本院
    撤銷原處分，另為適法之處分，以資適法。
六、據上論斷，應依道路交通案件處理辦法第20條，裁定如主文
    。
中    華    民    國    99    年    12    月     3    日
                  交通法庭法   官  葉力旗
以上正本證明與原本無異。
如不服本裁定，應於送達後5日內向本院提出抗告狀。
                           書記官  林碧華
中    華    民    國    99    年    12    月     3    日

司法院資訊處製作；財團法人民間司法改革基金會備份。
